【裁判字號】    98,交訴,35
【裁判日期】    981229
【裁判案由】    交通肇事逃逸等
【裁判全文】
臺灣基隆地方法院刑事判決              98年度交訴字第35號
公  訴  人  臺灣基隆地方法院檢察署檢察官
被      告  甲○○
上列被告因肇事逃逸等案件，經檢察官提起公訴（98年度偵字第
4238號），本院判決如下：
    主  文
甲○○駕駛動力交通工具肇事，致人受傷而逃逸，累犯，處有期
徒刑拾月。
被訴過失傷害部分公訴不受理。
    事  實
一、甲○○前因公共危險案件，經臺灣桃園地方法院以96年度桃
    交簡字第3186號判決判處有期徒刑2 月確定，於民國97年 1
    月9日執行完畢。詎其不知警惕，於98年8月25日晚上11時50
    分許，駕駛車牌號碼Q5－8786號自用小客車，沿基隆市○○
    ○路外側車道往萬里方向行駛，途經基金一路214 之12號前
    ，本應注意車前狀況，隨時採取必要之安全措施，且依當時
    天候為晴、夜間有照明、鋪裝柏油之路面乾燥無缺陷、無障
    礙物、視距良好，客觀上並無不能注意之情事，竟疏未注意
    ，不慎自後方追撞右前方由丙○○所騎乘之車牌號碼010－E
    FG號重型機車，致丙○○人車倒地，丙○○因此受有右踝挫
    傷、左肘擦傷及左膝擦傷之傷害（所涉過失傷害部分，業據
    丙○○撤回告訴），前揭機車並因此撞及由陳明坤臨時停放
    於路旁之車牌號碼9911－TH號自用小客車車尾（車上無人）
    ，甲○○所駕駛前揭小客車之右前車頭保險桿於碰撞後當場
    破裂，其中1 塊碎片掉落在地。詎甲○○雖察覺肇事，竟基
    於肇事逃逸之犯意，未停車查看丙○○之傷勢及採取必要之
    救護措施，反而逕行駕駛前揭小客車逃逸離去。嗣經丙○○
    報警處理，為警調閱路口監視器錄影畫面清查，始循線偵知
    上情。
二、案經丙○○訴由基隆市警察局第四分局報請臺灣基隆地方法
    院檢察署檢察官偵查起訴。
    理  由
〈甲〉有罪部分（即肇事逃逸部分）：
一、證據能力之說明：
  (一)關於被告甲○○於警詢及檢察官偵訊時之供述，被告於本院
    準備程序及審判程序中均未爭執其證據能力，且無事證顯示
    係違法取得而致其供述任意性有所疑義，自均有證據能力。
  (二)證人丙○○、陳明坤於警詢中之證述，雖係傳聞證據，然被
    告於本案言詞辯論終結前，並未爭執其證據能力，本院審酌
    前開證據之作成或取得狀況，並無非法或不當取證之情事，
    亦無顯不可信之情形，復經本院於審判期日就前開證據依法
    進行調查、辯論，依刑事訴訟法第159 條之5 規定，應認均
    具有證據能力。
  (三)按刑事訴訟法第158 條之3 規定：「證人、鑑定人依法應具
    結而未具結者，其證言或鑑定意見，不得作為證據。」所謂
    「依法應具結而未具結者」，係指檢察官或法官依刑事訴訟
    法第175 條之規定，以證人身分傳喚被告以外之人（證人、
    告發人、告訴人、被害人、共犯或共同被告）到庭作證，或
    雖非以證人身分傳喚到庭，而於訊問調查過程中，轉換為證
    人身分為調查時，此時，其等供述之身分為證人，則檢察官
    、法官自應依刑事訴訟法第186 條有關具結之規定，命證人
    供前或供後具結，其陳述始符合該法第158 條之3 之規定，
    而有證據能力。若檢察官或法官非以證人身分傳喚而以告發
    人、告訴人、被害人或共犯、共同被告身分傳喚到庭為訊問
    時，其身分既非證人，即與「依法應具結」之要件不合，縱
    未命其具結，純屬檢察官或法官調查證據職權之適法行使，
    當無違法可言。本件證人丙○○於檢察官偵訊時之陳述，係
    以被害人身分傳喚到庭，非以證人身分傳喚到庭，依上開說
    明，即與「依法應具結」之要件不合，不適用刑事訴訟法第
    158 條之3 之規定。被告於本案言詞辯論終結前，既未爭執
    前開證據之證據能力，本院審酌前開證據之作成或取得狀況
    ，並無非法或不當取證之情事，亦無顯不可信之情形，復經
    本院於審判期日就前開證據依法進行調查、辯論，依刑事訴
    訟法第159 條之5 規定，應認具有證據能力。
  (四)按醫師執行醫療業務時，依醫師法第12條規定，應製作病歷
    ，此係醫師於醫療業務過程中所須製作之紀錄文書，屬刑事
    訴訟法第159 條之4 第2 款所稱從事業務之人於業務上所須
    製作之紀錄文書，而卷附長庚紀念醫院出具之診斷證明書正
    本，係依病歷所轉錄之證明文書，自亦屬上開規定之證明文
    書，本院審酌前開診斷證明書並無顯不可信之情況，自得作
    為證據。
  (五)卷附道路交通事故現場圖、道路交通事故調查報告表(一)(二)及
    道路交通事故肇事人自首情形紀錄表，係承辦警員於本件車
    禍發生後至現場作成之文書，應屬刑事訴訟法第159 條之 4
    第1 款所稱公務員職務上製作之紀錄文書，既查無顯不可信
    之情況，自均得作為證據。
  (六)卷附道路交通事故現場照片及車損照片28張、監視錄影畫面
    翻拍照片2 張及被告與證人陳明坤簽立之和解書，均非供述
    證據，本院審酌其作成或取得之情況，並無違背法定程序或
    不法採證之情形，依刑事訴訟法第158 條之4 之反面解釋，
    應認均具有證據能力。
二、訊據被告固坦承有於上開時間駕駛上開小客車行經上開地點
    ，發生碰撞後未停車查看即駛離現場等情，且對於過失傷害
    部分不爭執，惟矢口否認有何肇事逃逸犯行，辯稱：伊當時
    走在外側車道，伊在閃國光客運的車子，國光客運本來在伊
    前面，它要靠邊停，伊從右方要超車，伊車駕駛座右方就碰
    到東西，碰到時，國光客運已經在伊後方，伊沒有下車查看
    ，但伊當時以為是撞到人行道，後來伊回家，警察打電話來
    ，伊才知道有撞到人，伊之所以在警局說伊很害怕，是因為
    伊知道伊車掉了1 塊，怕被母親責罵云云。經查：
  (一)被告於98年8 月25日晚上11時50分許，駕駛車牌號碼Q5－87
    86號自用小客車，沿基隆市○○○路外側車道往萬里方向行
    駛，途經基金一路214 之12號前，與證人即告訴人丙○○所
    騎乘之車牌號碼010－EFG號重型機車發生碰撞，致證人丙○
    ○因此受有右踝挫傷、左肘擦傷及左膝擦傷之傷害，被告所
    駕駛前揭小客車之右前車頭保險桿亦因此破裂，部分碎片掉
    落地面，被告察覺有發生碰撞，卻未停車查看即駛離現場等
    情，此為被告所不爭執，核與證人丙○○歷次證述之內容相
    符，並有道路交通事故現場圖、道路交通事故調查報告表(一)
    (二)、道路交通事故肇事人自首情形紀錄表、長庚紀念醫院出
    具之診斷證明書、現場照片及車損照片28張、監視錄影畫面
    翻拍照片2 張在卷可稽，此部分之事實均堪信為真實。
  (二)【被告係自後方追撞右前方證人丙○○之機車】：
    1.證人丙○○於本院審理中到庭證稱：伊車係車尾車牌左後
      方處被撞及。伊被撞當時是直行，對方車速應該比伊快，
      因為伊倒下起來時已經看不到對方的車。伊被撞後人車就
      分開了，人翻滾起來後抬頭第一眼看到的是1 臺國光或基
      隆客運的大客車往萬里方向行駛，沒有看到撞伊的那臺車
      ，整條路上行駛中的車輛就只剩下那臺客運車。不可能是
      客運車撞到伊，因為伊看到客運車時，客運車是在內線車
      道，伊當時是在外線車道靠近基金一路的店面，撞伊的車
      應該是在外線車道。附近有1 臺休旅車停在路邊，伊被撞
      到時，休旅車在伊前方。伊覺得被撞當時伊人是飛出去的
      ，因為被撞後，伊人是在休旅車的前面，而機車是塞在休
      旅車的尾巴那邊。附近有人撿到1 塊類似保險桿的物品等
      語（本院卷第49至56頁）；於偵訊中證稱：那裡是兩線道
      的馬路，被告的保險桿是路人從馬路那裡撿過來的等語（
      98年度偵字第4238號卷第47頁）；於警詢中並證稱：伊沿
      基金一路外側車道往萬里方向行駛，駛至車禍地點，伊聽
      到後面碰一聲，伊車就滑倒，伊人受傷，機車撞到停放在
      路邊的自用小客車車尾，伊沒有看見撞伊的車子，地上留
      有黑色保險桿碎片等語（98年度偵字第4238號卷第16頁）
      ，前後供述互核一致，始終供稱係遭後方之車追撞。
    2.證人即車牌號碼9911－TH號自用小客車（乃休旅車，下稱
      前揭休旅車）車主陳明坤於警詢中證稱：伊當時在基金一
      路214 之12號前臨時停車，伊人下車進入釣具店買東西，
      聽到「碰」1 聲，伊立即跑到外面，看到機車駕駛倒在地
      上，但沒有看到車禍發生經過，伊車後保險桿破裂，後方
      車身刮傷，左後輪胎破裂等語（前揭偵字卷第5 頁、第18
      頁），亦與證人丙○○所述內容相符。
    3.細觀卷附現場照片及道路交通事故現場圖（前揭偵字卷第
      24至34頁、第13頁），證人丙○○與被告之行向（往萬里
      方向）有二線車道，前揭休旅車係停放在基金一路214 之
      12號店門斜前方，亦即外側車道接近店面、跨越路邊紅線
      之處，證人丙○○之前揭機車係向右側傾倒，倒在前揭休
      旅車之正後方，核與上揭2 位證人證述之情節相符。另觀
      卷附監視錄影畫面翻拍照片2 張（前揭偵字卷第11頁），
      第1 張照片攝得車牌號碼010－EFG號重型機車行經肇事地
      點附近之基金一路208 巷口，第2 張照片攝得車牌號碼Q5
      －8786號自用小客車行經相同巷口，兩者在時間上相差 3
      秒，足以顯示證人丙○○與被告原先係以證人丙○○騎乘
      機車在前、被告駕駛小客車在後之順序沿基金一路往萬里
      方向行進，隨後在肇事地點發生碰撞。
    4.再觀卷附車損照片（前揭偵字卷第9 至11頁、第27至34頁
      ），證人丙○○之機車車尾車牌處左方有明顯往內凹損之
      情形，證人陳明坤之休旅車後保險桿處亦有明顯裂痕及刮
      痕，而被告之小客車右前車頭保險桿嚴重破損，肇事現場
      並留有1 塊保險桿碎片，核與上揭2 位證人所述碰撞之位
      置相符，足認證人丙○○、陳明坤上開證言均堪採信。基
      上可知，肇事當時，應係被告之小客車右前車頭撞及證人
      丙○○之機車左後車尾，致使前揭機車滑行後再碰撞前揭
      休旅車車尾。上開跡證既足認定證人丙○○係遭被告駕車
      自後方追撞無訛，堪認於肇事之前，證人丙○○應係騎乘
      機車行駛在被告所駕駛小客車之右前方，則被告對其右前
      方有機車行駛之事實自無諉為不知之餘地。
    5.又參卷附道路交通事故現場圖及現場照片（前揭偵字卷第
      13頁、第26頁），前揭機車在外側車道上留有長達7.5 公
      尺之刮地痕，刮地位置係從外側車道中央偏左之處往右前
      方斜線延伸直至前揭休旅車之左後車尾，由此可推知，證
      人丙○○之機車應係在刮地痕起點附近處即倒地，其遭被
      告駕車碰撞之位置亦應係在該處附近；上開外側車道寬度
      為3.6 公尺，碰撞位置應係在該外側車道中央略為靠近內
      側車道之地方，且與路邊人行道相距顯然超過1.8 公尺，
      依前開距離，應認被告實無誤認為係碰撞路邊人行道之可
      能。
  (三)【被告確有肇事逃逸之主觀犯意】：
    1.被告於警詢中供稱：伊知道有撞到東西，因為當時害怕，
      所以沒有停下車查看，伊先到外木山海邊不敢回家，待了
      10分鐘左右才回家等語（前揭偵字卷第6 頁），且於檢察
      官偵訊及本院審理中均供承前開陳述確屬實在（前揭偵字
      卷第46頁、本院卷第60頁）。
    2.其於檢察官偵訊中辯稱：伊以為撞到人行道，是派出所打
      電話給伊，伊才知道撞到人云云（前揭偵字卷第46頁）；
      於本院準備程序中辯稱：伊當時以為是撞到人行道，伊走
      在外側車道，在閃國光客運，國光客運本來在伊前面，它
      要靠邊停，伊從右方要超車，伊車駕駛座右方就碰到東西
      ，碰到時，國光客運已經在伊後方，伊沒有下車查看，後
      來伊回家，警察打電話來，伊才知道有撞到人，伊在警局
      說伊很害怕，是因為伊知道伊車掉了1 塊，怕被母親責罵
      云云；於本院審理中再供稱：伊當時感覺有撞到東西，看
      內視鏡沒有看到東西，所以不知道撞到什麼，伊回家路上
      到海邊去，下車看發現保險桿破掉，因為機車應該比伊汽
      車大燈高，伊車方向燈沒破，只有保險桿破掉，所以伊覺
      得只有撞到人行道，伊回家有警察打電話來，伊才知道撞
      到人云云（本院卷第61至64頁）。關於其主觀上認定自己
      係撞到人行道之時間點，前後供述顯然不一。況且，不問
      係「碰撞當時即認為係撞到人行道」或「碰撞當時不知撞
      到何物，至海邊停車查看後，認為係撞到人行道」之辯解
      ，既均在主張其碰撞當時不知已撞到人，衡情其於甫發生
      碰撞之際即無害怕擔負民刑事責任之可言，且由於其尚不
      知車頭碎片掉落情形，亦無擔憂遭母親責罵之可能，自不
      可能在警局中作出「因為當時害怕，所以沒有停車查看」
      之陳述。準此，更徵前開辯解係為脫免罪責所為之謊言。
    3.上開客觀事證既足認定被告係自後方追撞右前方證人丙○
      ○之機車，參酌被告之小客車右前車頭保險桿嚴重破損，
      肇事現場並留有保險桿碎片1 塊，證人丙○○被撞後又係
      人車分離等情形，可見當時撞擊力道甚猛，則被告在查覺
      自己駕車撞及右前方行進中之機車並導致對方人車倒地後
      ，其對於該機車騎士必受有某種程度傷害乙節，顯應具有
      認識，詎被告竟未停車查看證人丙○○之傷勢，逕行駕車
      離去，其主觀上具有肇事逃逸之犯意，彰彰甚明，是其上
      開所辯顯均係事後卸責之詞，無從採信。
  (四)綜上所述，本案事證明確，被告犯行堪以認定。
三、核被告所為，係犯刑法第185 條之4 之肇事逃逸罪。被告前
    因公共危險案件，經臺灣桃園地方法院以96年度桃交簡字第
    3186號判決判處有期徒刑2 月確定，於97年1 月9 日執行完
    畢等情，有臺灣高等法院被告前案紀錄表在卷可參，其於受
    有期徒刑執行完畢後5 年內，故意再犯本件有期徒刑以上之
    罪，為累犯，應依刑法第47條第1 項規定加重其刑。爰審酌
    被告雖已分別與被害人丙○○及陳明坤達成民事和解，然其
    於肇事後，不顧告訴人丙○○之傷勢狀況，即擅自逃離現場
    ，所為顯不足取，嗣後又以種種與客觀事證不符之辯解試圖
    推諉己責，犯後態度不佳等一切情狀，認檢察官具體求處有
    期徒刑10月，堪屬適當，而量處如主文所示之刑，以資懲儆
    。
〈乙〉公訴不受理部分（即過失傷害部分）：
一、公訴意旨另以：被告於上開時、地駕駛上開小客車，因疏未
    注意車前狀況，不慎追撞前方告訴人騎乘之上開機車，致告
    訴人人車倒地，受有右踝挫傷、左肘擦傷及左膝擦傷之傷害
    ，因認被告此部分涉犯刑法第284 條第1 項前段之過失傷害
    罪嫌等語。
二、按告訴乃論之罪，告訴人於第一審辯論終結前，得撤回其告
    訴；又告訴經撤回者，應諭知不受理之判決，且得不經言詞
    辯論為之，刑事訴訟法第238 條第1 項、第303 條第3 款及
    第307 條分別定有明文。
三、經查，被告前開駕車肇事致告訴人受傷部分，公訴人認被告
    此部分所為係涉犯刑法第284 條第1 項前段之過失傷害罪嫌
    ，依同法第287 條之規定，須告訴乃論。查被告已與告訴人
    就過失傷害部分達成和解，並經告訴人當庭撤回告訴，有卷
    附撤回告訴聲請狀可稽，揆諸前揭說明，此部分爰不經言詞
    辯論，逕為不受理之諭知。
據上論斷，應依刑事訴訟法第299 條第1 項前段、第303 條第 3
款、第307 條，刑法第185 條之4 、第47條第1 項，判決如主文
。
本案經檢察官乙○○到庭執行職務。
中    華    民    國    98    年    12    月    29    日
                  刑事第二庭  審判長法  官  陳志祥
                                    法  官  黃梅淑
                                    法  官  張婷妮
以上正本證明與原本無異。
如不服本判決應於收受送達後10日內向本院提出上訴書狀，並應
敘述具體理由；其未敘述上訴理由者，應於上訴期間屆滿後20日
內向本院補提理由書(均須按他造當事人之人數附繕本)「切勿逕
送上級法院」。
中    華    民    國    98    年    12    月    29    日
                                    書記官  簡羽勤
附錄本案論罪科刑法條：
中華民國刑法第185條之4
駕駛動力交通工具肇事，致人死傷而逃逸者，處 6 月以上 5 年
以下有期徒刑。

司法院資訊處製作；財團法人民間司法改革基金會備份。
